臺灣高等法院臺中分院民事裁定
110年度抗字第410號
抗  告  人  財政部國有財產署中區分署

法定代理人  趙子賢  
訴訟代理人  程光儀律師  
相  對  人  楊溪明  


上列當事人間返還土地等事件，抗告人對於民國110年7月30日臺
灣苗栗地方法院110年度補字第1043號裁定提起抗告，本院裁定
如下：
    主  文
一、原裁定關於核定訴訟標的價額部分廢棄。
二、本件訴訟標的價額核定為新臺幣11,452,494元。
三、抗告訴訟費用由相對人負擔。
    理  由
一、抗告意旨：相對人所有之地上物無權占用抗告人管理如附表
    所示之國有土地（下稱系爭土地），占用面積如附表欄所
    示，抗告人訴請相對人拆屋還地，並附帶請求給付相當於租
    金之不當得利；本件訴訟標的價額應僅計算抗告人請求相對
    人返還占用系爭土地部分之價值，不應併算附帶請求不當得
    利之金額。原裁定併算抗告人請求之相當於租金之不當得利
    金額新臺幣（下同）8,985元部分，於法未合，爰請求廢棄
    原裁定關於核定訴訟標的價額部分。
二、按以一訴附帶請求其孳息、損害賠償、違約金或費用者，不
    併算其價額，民事訴訟法第77條之2第2項定有明文。經查，
    抗告人係依民法第767條、第179條、第181條等規定，起訴
    聲明相對人應將占用系爭土地之地上物移除騰空後，並返還
    附表所示之系爭土地予抗告人，並聲明相對人應給付抗告人
    自民國109年12月1日起至110年6月30日止相當於租金之不當
    得利金額合計8,057元本息，及自110年7月1日起至交還系爭
    土地之日止，按月給付相當於租金之不當得利金額1,151元
    ，有上訴人起訴狀影本可佐（見原審影本卷第13-14頁）。
    本件抗告人依民法第767條規定，請求相對人移除地上物返
    還土地部分，其訴訟標的之價額按抗告人聲明返還系爭土地
    面積即附表欄，並依起訴時之110年度系爭土地公告現值即
    附表欄（原審影本卷第27-30頁）為計算，經核算後為11,4
    52,494元（計算方式如附表所示），故本件訴訟標的價額核
    定為11,452,494元。至於抗告人併依同法第179條、第181條
    附帶請求給付相當於租金之不當得利金額其中8,985元部分
    ，依上開法條規定，不併算其價額。原裁定併計上開附帶請
    求之金額，而核定本件訴訟標的價額為11,461,479元，尚有
    未洽。抗告意旨指摘原裁定核定之訴訟標的價額不當，求予
    廢棄，為有理由。爰由本院將原裁定關於核定訴訟標的價額
    部分廢棄，並核定如主文第二項所示。又原裁定關於核定訴
    訟標的價額部分，既經廢棄，命補繳裁判費部分，即失所依
    據，應由原審另為適法之處理，附此敘明。
三、據上論結，本件抗告為有理由，爰裁定如主文。
中　　華　　民　　國　　110 　年　　10　　月　　5 　　日
　　　　　　　　民事第一庭    審判長法　官  張瑞蘭
　　　　　　　　　　　　　　　　    法　官  黃綵君
　　　　　　　　　　　　　　　　    法　官  林孟和
正本係照原本作成。
相對人得再抗告。
再為抗告應以適用法規顯有錯誤為理由。
如提起再抗告者應於裁定送達後10日內向本院提出再抗告狀（須
按照他造人數附具繕本）並繳納抗告裁判費新臺幣1000元，同時
委任律師或具有律師資格之關係人為代理人。因疫情而遲誤不變
期間，得向法院聲請回復原狀。
　　　　　　　　　　　　　　　　    書記官  郭蕙瑜
　　　　　　　　　　　　　　　　　 
中　　華　　民　　國　　110 　年　　10　　月　　5 　　日
附表
編號 苗栗縣○○鎮○○段○○地地號 占用面積 （㎡） 公告土地現值 （元/㎡） 價額（小數點以  下四捨五入） 1 0000-0地號土地 1,900 310元 589,000元 2 0000-00地號土地 6,389.3 310元 1,980,683元 3 0000-00地號土地 14,904.23 310元 4,620,311元 4 0000-00地號土地 13,750 310元 4,262,500元 價額合計：11,452,494元（原審影本卷第13-14、27-30頁）